【裁判字號】    95,易,521
【裁判日期】    951128
【裁判案由】    傷害
【裁判全文】
臺灣彰化地方法院刑事判決               95年度易字第521號
公  訴  人  臺灣彰化地方法院檢察署檢察官
被      告  乙○○
                      號
          甲○○
                      號
上列二人共同
選任辯護人  林世祿律師
上列被告等因傷害案件，經檢察官提起公訴（95年度偵續字第27號）
，本院判決如下：
    主  文
乙○○傷害人之身體，處拘役拾日，如易科罰金，以銀元佰
元即新台幣玖佰元折算壹日。
甲○○無罪。
    事實
一、乙○○於民國（下同）94年1月9日上午7時許，在彰化縣員
    林鎮○○里○○路○段498巷5號住處，因丙○○○前來向渠
    父親張榆珍索討欠款而心生不悅，竟基於傷害之犯意，以手
    腳毆打丙○○○，因而致丙○○○受有左手拇指挫鈍傷、腫
    脹、瘀血、右肩挫鈍傷、皮膚擦破傷、後頭部、頸部挫鈍傷
    、疼痛等傷害。
二、案經丙○○○訴由臺灣彰化地方法院檢察署檢察官偵查起訴
    。
    理  由
壹、有罪部分（即被告乙○○部分）：
一、訊據被告乙○○固坦承上揭時地在場之事實不諱，惟矢口否
    認有傷害犯行，辯稱：伊在房間內照顧小孩，出去要泡牛奶
    時，看到丙○○○與伊父親在外面，伊即又返回房間內，並
    未出手毆打丙○○○，不知丙○○○身上如何受傷云云。惟
    查右揭事實，業據被害人丙○○○指證綦詳，又被害人所受
    傷勢並經醫師驗明填有診斷書在卷可稽，且當時在場時僅有
    被告乙○○及其父親張榆珍與告訴人丙○○○3人，如被告
    乙○○未出手毆打告訴人，則告訴人豈會受傷多處？再告訴
    人與被告乙○○並無恩怨糾葛，衡情亦無誣告被告乙○○之
    理，告訴人此部分之指證應可採信，事證明確，不容被告乙○○空言諉卸，應予依法論科。
二、被告行為後，刑法於94年2月2日修正公布、刑法施行法於95
    年6月14日修正公布、罰金罰鍰提高標準條例於95年5月17日
    修正公布，並均於95年7月1日施行，關於本案應適用之新舊
    法，茲比較如下：
  １、刑法第2條第1項規定，係規範行為後法律變更所生新舊法
      律比較適用之準據法，於95年7月1日刑法施行後，應適用
      刑法第2條第1項之規定，為「從舊從輕」之比較（最高法
      院95年5月23日第8次刑事庭會議決議第1點第1項參照）。
  ２、刑法第33條第5款關於罰金刑之規定，由「罰金：一元以
      上」修正為「罰金：新臺幣一千元以上，以百元計算之」
      ，應依刑法第二條第一項規定，適用最有利於行為人之法
      律（最高法院95年5月23日第8次刑事庭會議決議參照）。
      本案刑法第277條第1項傷害罪關於「或科一千元以下罰金
      」之罰金刑部分，經比較新、舊法結果，應以被告行為時
      之法律即修正前第33條第5款規定，最有利於被告。
  ３、刑法第41條第1項前段關於易科罰金折算標準之規定，由
      「犯最重本刑為五年以下有期徒刑以下之刑之罪，而受六
      個月以下有期徒刑或拘役之宣告，因身體、教育、職業、
      家庭之關係或其他正當事由，執行顯有困難者，得以一元
      以上三元以下折算一日，易科罰金。」修正為「犯最重本
      刑為五年以下有期徒刑以下之刑之罪，而受六個月以下有
      期徒刑或拘役之宣告者，得以新臺幣一千元、二千元或三
      千元折算一日，易科罰金。」應依刑法第2條第1項規定，
      適用最有利於行為人之法律（最高法院95年5月23日第8次
      刑事庭會議決議第3點第2項參照）。修正前刑法第41條第
      1項前段之易科罰金折算標準，依修正刪除前之罰金罰鍰
      提高標準條例第2條規定，應就其原定數額提高為一百倍
      折算一日，並依現行法規所定貨幣單位折算新臺幣條例第
      2條規定，以新臺幣三倍折算之，亦即修正前刑法第41條
      第1項前段之易科罰金折算標準，應以銀元三百元即新臺
      幣九百元折算為一日，經比較新、舊法結果，應以被告行
      為時之法律即修正前刑法第41條第1項前段，修正前罰金
      罰鍰提高標準條例第2條規定，最有利於被告。
三、核被告乙○○所為，係犯刑法第277條第1項之傷害罪，爰審
    酌被告乙○○本件犯罪之動機、目的、手段、告訴人所受傷
    勢及被告乙○○犯行所生危害及其犯後態度等一切情狀，量
    處如主文第1項所示之刑，並諭知易科罰金之折算標準，以
    示懲儆。
貳、無罪部分（即被告甲○○部分）：
一、公訴意旨略以：被告甲○○與其姐即共同被告乙○○於94年
    1 月9日上午7時許，在彰化縣員林鎮○○里○○路○段498巷
    5 號住處，因丙○○○前來向渠等之父張榆珍索討欠款而心
    生不悅，竟基於傷害之犯意，由乙○○以手腳毆打丙○○○
    ，丙○○○不敵逃跑，被告甲○○復自後追打，因而致丙○○○受有左手拇指挫鈍傷、腫脹、瘀血、右肩挫鈍傷、皮膚
    擦破傷、後頭部、頸部挫鈍傷、疼痛等傷害，因認被告甲○○共同涉有刑法第277條第1項之傷害罪嫌。
二、本件公訴人認被告甲○○犯有傷害罪嫌，係以告訴人之指訴
    為主要論據，惟按犯罪事實應依證據認定之，無證據不得推
    定其犯罪事實，又不能證明被告犯罪者，應諭知無罪之判決
    ，此於刑事訴訟法第154條及同法第301條第1項分別定有明
    文。訊據被告甲○○固坦承上揭時地在住處房間內並有外出
    見及其父張榆珍及告訴人丙○○○之事實不諱，然堅決否認
    有何傷害犯行，辯稱：伊在房間內聽到有人在外說話，外出
    看了一下，就回房間內，並未追打丙○○○等語。經查，本
    件被告甲○○確於上揭時地自後追逐告訴人丙○○○乙節，
    固據告訴人丙○○○指訴歷歷，然據告訴人丙○○○偵查中
    所訴其係遭共同被告乙○○毆打成傷後，被告甲○○始由房
    間內出來等語在卷（偵續第27號卷第18頁），則被告甲○○
    對共同被告乙○○先前之毆打傷害犯行，顯難認有何共同犯
    意聯絡；又本件告訴人初時僅係對被告乙○○提起傷害告訴
    ，其後始又追加告訴被告甲○○，是被告甲○○是否確有毆
    打告訴人之情亦非無疑，而被告甲○○上揭時地雖有於共同
    被告乙○○毆打告訴人之後，另對告訴人為追逐之行為，然
    並未追及即遭鄰人及被告之父勸阻，被告甲○○始終未出手
    毆打告訴人乙情，亦據告訴人丙○○○供證明確（參同上偵
    卷第18頁及本院審理筆錄），被告甲○○既僅有追逐而未有
    何毆打行為，則其並無傷害犯行可明，再告訴人丙○○○其
    後雖於本院審理中供證當時遭被告甲○○追逐時腳部有扭傷
    云云，然稽其診斷證明書中並無有何腳部受傷之傷勢記載，
    是告訴人丙○○○此部分之指證殊屬乏據，非可遽信，此外
    復查無其他積極證據足資證明被告甲○○有何上開犯行，揆
    諸首開說明，被告甲○○此部分犯罪不能證明，自應為無罪
    之諭知。
據上論斷，應依刑事訴訟法第299條第1項前段、第301條第1項、
刑法第2條第1項、修正前刑法第277條第1項、第41條第1項前段
，罰金罰鍰提高標準條例第1條前段、修正前罰金罰鍰提高標準
條例第2條，現行法規所定貨幣單位折算新臺幣條例第2條，判決
如主文。
本案經檢察官鮑慧忠到庭執行職務。
中    華    民    國    95    年    11    月    28    日
                  刑事第一庭    審判長法官   林欽章
                                法      官   姚銘鴻
                                法      官   葉明松
以上正本證明與原本無異。
如不服本判決，應於判決送達後十日內向本院提出上訴狀（須附
繕本）。
告訴人或被害人對於判決如有不服具備理由請求檢察官上訴者，
其上訴期間之計算係以檢察官收受判決正本之日期為準。
中    華    民    國    95    年    11    月    28    日
                                書  記  官   陳錫威
刑法第277條第1項
傷害人之身體或健康者，處 3 年以下有期徒刑、拘役或 1 千元
以下罰金。


司法院資訊處製作；財團法人民間司法改革基金會備份。
